【裁判字號】    92,台上,2659
【裁判日期】    920515
【裁判案由】    違反公職人員選舉罷免法
【裁判全文】
最高法院刑事判決                              九十二年度台上字第二六五九號
    上訴人  台灣高等法院台中分院檢察署檢察官
    被  告  丙○○
            甲○○
            乙○○
右上訴人因被告等違反公職人員選舉罷免法案件，不服台灣高等法院台中分院中華民
國九十一年十二月四日第二審判決（九十一年度上訴字第九三三號，起訴案號：台灣
台中地方法院檢察署九十年度選偵字第二三、二四、二七號），提起上訴，本院判決
如左：
    主  文
上訴駁回。
    理  由
按刑事訴訟法第三百七十七條規定，上訴於第三審法院，非以判決違背法令為理由，
不得為之。是提起第三審上訴，應以原判決違背法令為理由，係屬法定要件。如果上
訴理由狀並未依據卷內訴訟資料，具體指摘原判決不適用何種法則或如何適用不當，
或所指摘原判決違法情事，顯與法律規定得為第三審上訴理由之違法情形，不相適合
時，均應認其上訴為違背法律上之程式，予以駁回。本件檢察官上訴意旨略稱：台中
縣派系色彩鮮明，行賄買票之對象必先過濾有無支持可能，並避免對手檢舉之危險，
殊無對選舉人進行普遍性之買票賄選行為，故買票費用擬交付之對象，不必然與選舉
人數相同。再僱工發放工資，無僅發放款項，未就僱工對象、工作時間、內容、文宣
種類及發放時間等情事，予以具體指明，即貿然交付款項，致無從稽考工作實際情形
及績效。又被告甲○○、乙○○已分別收受被告丙○○所提供之款項，並有查扣之「
注意事項表」就相關開票結果，定有獎勵辦法，依該表所載，以開票數之多寡，作為
其獎勵金核發若干之標準，被告等所為有共犯意圖漁利、包攬對於有投票權之人，期
約賄賂，而約其對投票權為一定行使之事務罪甚明。原判決遽信被告等辯護邏輯，顯
有誤解選務操作之經驗法則，並與卷內證據「注意事項表」不符，有違論理法則及適
用法則不當之違法云云。惟查原判決認定丙○○係第五屆立法委員區域選舉台中縣候
選人郭榮振之大甲鎮競選總部負責人、負責郭榮振在大甲鎮之有關選務工作，甲○○
、乙○○分別係大甲鎮文武里、順天里里長，競選期間，丙○○雖交付乙○○新台幣
（下同）二萬元、甲○○八萬元，但為僱工發放文宣之工資，並非公訴人所指之「活
動費」。又依丙○○交付之「注意事項表」所載，僅能證明丙○○與甲○○、乙○○
等有獎勵金之約定，難認為約定向有投票權之人實行賄選。因而認定被告等所為，與
公職人員選舉罷免法第九十一條之一第一項之意圖營利包攬同法第九十條之一第一項
之對於有投票權之人，期約、交付賄賂，而約其為投票權之一定行使之罪成立要件不
合，乃將第一審對被告等論罪科刑之判決撤銷，改判諭知被告等均無罪，已詳敘其證
據之取捨，及被告等犯罪不能證明之理由甚詳。經核所為之論斷，尚無違背經驗法則
、論理法則及適用法則不當之違背法令情形存在。按公職人員選舉罷免法第九十一條
之一第一項之意圖漁利，包攬對於有投票權之人，期約、交付賄賂，而約其為投票權
之一定行使罪，須基於漁利之意圖，並有包攬對於有投票權之人，行求期約或交付賄
賂或其他不正利益，而約其不行使投票權或為一定之行使之行為，為其成立要件。所
謂「漁利」，係指利用他人競選從中取利，而「包攬」係指承包招攬賄選之意。原判
決既認定丙○○分別交付甲○○、乙○○八萬元及二萬元，係作為僱工發放文宣之工
資，並非活動費，已說明其認定之理由甚詳，此項情形即與對於有投票權之人，期約
、交付賄賂之行為有別；又查扣之「注意事項表」內容，原判決認定係丙○○要求甲
○○等發放文宣，投票日至投票所拜託選民，以提高立法委員候選人郭榮振之得票數
之獎勵，不能據此證明其等用賄選之方式實施包攬而從中漁利等情，此項理由，亦與
經驗法則及論理法則無違。則被告等所為，尚與公職人員選舉罷免法第九十一條之一
第一項罪之成立要件不合。上訴意旨徒憑己見，就原審採證認事之職權行使，及原判
決已明白論斷之事項，任意指摘違背經驗法則、論理法則及適用法則不當，顯與法律
規定得為第三審上訴理由之違法情形，不相適合，從而其上訴違背法律上之程式，應
予駁回。
據上論結，應依刑事訴訟法第三百九十五條前段，判決如主文。
中      華      民      國    九十二    年      五      月     十五     日
                              最高法院刑事第八庭
                                  審判長法官  莊  登  照
                                        法官  洪  明  輝
                                        法官  黃  一  鑫
                                        法官  魏  新  和
                                        法官  林  秀  夫
      右正本證明與原本無異
                                              書  記  官
中      華      民      國    九十二    年      五      月     二十     日
                                                                       Ｋ


司法院資訊處製作；財團法人民間司法改革基金會備份。
